【裁判字號】    95,易,2199
【裁判日期】    951228
【裁判案由】    詐欺
【裁判全文】
臺灣臺北地方法院刑事判決              95年度易字第2199號
公  訴  人  臺灣臺北地方法院檢察署檢察官
被      告  甲○○
上列被告因詐欺案件，經檢察官提起公訴（95年度偵緝字第1579
號），本院判決如下：
    主  文
甲○○幫助意圖為自己不法之所有，以詐術使人將本人之物交付
，處拘役伍拾日，如易科罰金，以銀元佰元即新臺幣玖佰元折
算壹日。
    事  實
甲○○可預見將自己之銀行帳戶存摺、金融卡及密碼提供他人，
恐被利用作為人頭帳戶，供被詐欺之被害人匯款之用，竟仍基於
幫助他人詐欺取財之未必故意，於民國94年5月24日至同月27日
間某日，在不詳地點，將其於94年5月24日向中國信託商業銀行
(下稱中國信託銀行)內湖分行申請之第000000000000號帳戶之存
摺、金融卡及密碼提供與某姓名、年籍不詳之成年人。該成年人
取得上開存摺等物後，意圖為自己不法之所有，於同年6月29日
下午2時許，以電話向乙○○佯稱：手機市調高中二獎，價值新
臺幣 (下同)99 萬元，需匯手續費7,200元等語，致乙○○誤信
為真，遂依指示，匯款7,200元至甲○○上開中國信託銀行內湖
分行帳戶內，旋遭提領。俟該成年人再度要求乙○○匯款5萬
8,000元之完稅準備金，乙○○查覺有異，始報警循線查獲上情
。
    理  由
一、證人乙○○於警詢所為之證詞，雖屬被告以外之人於審判外
    所為之陳述，然當事人於言詞辯論終結前均未爭執其證據能
    力，本院審酌該言詞陳述作成時之情況並無不當之處，適為
    本案之證據，依刑事訴訟法第159條之5第2項規定，得為證
    據。至其餘資以認定被告犯罪事實之非供述證據 (詳後述)
    ，亦查無違反法定程序取得之情形，依同法第158條之4反面
    規定，均有證據能力，合先敘明。
二、訊據被告甲○○固坦承有於94年5月24日向中國信託銀行內
    湖分行申請第000000000000號帳戶及金融卡使用，惟矢口否
    認有何幫助詐欺之犯行，辯稱：該帳戶於申請後未及使用，
    即於臺北市○○街之某網路咖啡店遭竊，並未提供或販賣與
    他人云云。經查：
  (一)乙○○於94年6月29日下午2時許，遭人詐騙而匯款7,200元
    至被告上開中國信託銀行內湖分行帳戶之事實，業據證人即
    被害人乙○○於警詢中指證綦詳，有警詢筆錄在卷可參，並
    有中國信託銀行函覆之被告申請開戶資料、帳戶歷史交易查
    詢附卷足稽。
  (二)被告雖辯稱系爭帳戶存摺、金融卡係遭竊云云。然被告坦承
    遭竊後並未向警局報案或向銀行掛失，已悖常情；且依上開
    中國信託銀行函覆資料所示，被告於95年5月24日開戶當日
    存入50元，旋於同月27日提領20元 (另扣手續費17元，餘款
    13元)，如此低額提款，有違日常使用慣例，反與一般取得
    人頭帳戶者多會以小額提款方式測試帳戶、金融卡、密碼是
    否可正常使用之情節吻合；況若非被告主動告知密碼，該詐
    欺乙○○之人，盍能輕易以金融卡提領款項。是被告辯稱遺
    失乙節，顯係事後卸責之詞，不足採信。
  (三)按於金融機構開設帳戶，請領存摺及金融卡，係針對個人身
    分之社會信用而予以資金流通，具有強烈之屬人性格，而金
    融帳戶作為個人理財之工具，申請開設並無任何特殊之限制
    ，一般民眾皆得以存入最低開戶金額之方式申請取得，且同
    一人均得在不同之金融機構申請數個存款帳戶使用，此乃眾
    所週知之事實。故一旦有人刻意收集他人帳戶使用，依一般
    常識，極易判斷係隱身幕後之人基於使用他人帳戶，規避存
    提款不易遭偵查機關循線追查之考慮而為，自可產生與不法
    犯罪目的相關之合理懷疑。且日常生活中，不法之徒利用人
    頭帳戶進行之不法行為，最常見者不外詐騙他人錢財，此經
    傳播媒體多所報導，政府機關亦廣為宣導，一般稍具知識之
    人，對此情形絕難諉以不知。而存摺、金融卡、密碼均係與
    個人隱私有密切關係之重要物件，一般人若非基於特殊目的
    或情誼，斷無任意交由他人保管或使用之理。被告受有正規
    教育，並有工作經驗，為其於警詢中所自承，對將己有之存
    摺、金融卡、密碼交付他人，極可能遭詐欺者用作詐取財物
    之工具，衡情應有所預見，猶將之交付他人使用，顯有容認
    犯罪事實發生之本意，亦堪認定。
  (四)本案事證已臻明確，被告犯行堪以認定，應予依法論科。
三、被告行為後，刑法業於94年2月2日修正公布，95年7月1日起
    施行。按行為後法律有變更者，適用行為時之法律，但行為
    後之法律有利於行為人者，適用最有利於行為人之法律，修
    正後刑法第2條第1項定有明文。此條規定係規範行為後法律
    變更所生新舊法律比較適用之準據法，本身尚無新舊法比較
    之問題，於新法施行後，應一律適用新法第2條第1項之規定
    ，為「從舊從輕」之比較。而本次法律變更，比較時應就罪
    刑有關之共犯、未遂犯、想像競合犯、牽連犯、連續犯、結
    合犯，以及累犯加重、自首減輕暨其他法定加減原因（如身
    分加減）與加減例等一切情形，綜其全部罪刑之結果而為比
    較（最高法院95年5月23日95年度第8次刑事庭會議決議參照
    ）。經查：
  (一)刑法第339條第1項詐欺罪，法定刑罰金部分，依修正後刑法
    施行法第1條之1第1項及第2項前段、修正後刑法第33條第5
    款之規定，所得科處之最高額為新臺幣3萬元，最低為新臺
    幣1,000元，惟依被告行為時之罰金罰鍰提高標準條例第1條
    前段、修正前刑法第33條第5款規定，本罪之罰金刑折算為
    新臺幣後，最高額雖與新法相同，惟最低額僅新臺幣3元。
    比較修正前、後之刑罰法律，適用修正後之規定，對被告並
    未有利。
  (二)就幫助犯規定，刑法第30條僅就文字修正及概念釐清，法律
    效果並無修正。故依新、舊法，被告均成立幫助犯，且均得
    按正犯之刑減輕之，新法亦無較有利於被告。
  (三)關於易科罰金之折算標準，依被告行為時之刑法第41條第1
    項、罰金罰鍰提高標準條例第2條規定，係以銀元100元、
    200元或300元，即新臺幣300元、600元或900元折算1日；依
    修正後刑法第41條第1項，則係以新臺幣1,000元、2,000元
    或3,000元折算1日，經比較新、舊法，新法對被告亦非有利
    。
  (四)綜上法律修正前、後之整體比較，揆諸前揭最高法院決議及
    修正後刑法第2條第1項之「從舊從輕」原則，適用94年2月2
    日修正後之刑罰法律，對被告並未有利，自應適用修正前刑
    法及罰金罰鍰提高標準條例等相關規定。
四、核被告所為，係犯修正前刑法第30條第1項、第339條第1項
    幫助詐欺取財罪。被告係基於幫助不詳姓名、年籍之成年人
    詐欺取財之未必故意，而為本件交付存摺、金融卡、密碼之
    行為，為幫助犯，爰依修正前刑法第30條第2項之規定，減
    輕其刑。爰審酌被告交付帳戶、金融卡等物，助長詐欺犯罪
    ，且犯後飾詞卸責，毫無悔意，惟被害人所受損害尚屬輕微
    ，及被告之犯罪動機、目的、手段等一切情狀，量處如主文
    所示之刑，並諭知易科罰金之折算標準。
據上論斷，應依刑事訴訟法第299條第1項前段，刑法第2條第1項
前段，修正前刑法第30條第1項前段、第2項、第339條第1項、第
41條第1項，罰金罰鍰提高標準條例第1條前段，修正前罰金罰鍰
提高標準條例第2條，現行法規所定貨幣單位折算新臺幣條例第
2條，判決如主文。
本案經檢察官黃美嘉到庭執行職務
中    華    民    國    95    年    12    月    28    日
                      臺灣臺北地方法院刑事第14庭
                          審判長法  官  宋松璟
                                法  官  李家慧
                                法  官  孫萍萍
以上正本證明與原本無異。
如不服本判決，應於判決送達後10日內，向本院提出上訴狀。
                                書記官  謝韻華
中    華    民    國    95    年    12    月    29    日
附錄本案論罪科刑法條
 中華民國刑法第339條
（普通詐欺罪）
意圖為自己或第三人不法之所有，以詐術使人將本人或第三人之
物交付者，處5年以下有期徒刑、拘役或科或併科1千元以下罰金
。
以前項方法得財產上不法之利益或使第三人得之者，亦同。
前二項之未遂犯罰之。


司法院資訊處製作；財團法人民間司法改革基金會備份。
